【裁判字號】    88,自,207
【裁判日期】    900226
【裁判案由】    詐欺
【裁判全文】
臺灣桃園地方法院刑事判決                          八十八年度自字第二七號
    自  訴  人  丙○○
    自訴代理人  乙○○
                甲○○
    被      告  己○○
    被      告  丁○○
右列被告因詐欺案件，經自訴人提起自訴，本院判決如左：
    主      文
丁○○共同意圖為自己不法之所有，以詐術使人將本人之物交付，處拘役肆拾捌日，
如易科罰金，以佰元折算壹日，緩刑貳年。
己○○無罪。
    事      實
一、丁○○於民國八十八年七月十九日與成年男子戊○○（年籍資料詳后）共同基於
    意圖為自己不法所有之犯意聯絡，先由戊○○偽冒其胞兄己○○之名義，至設於
    桃園縣中壢市○○路四０七號之寶樹音響無線電料行，佯以每組新臺幣（下同）
    七萬元之價格，向寶樹音響無線電料行訂購「金嗓電腦伴唱系統」共四組，再由
    丁○○持已列為拒絕往來戶之保田油漆行負責人黃明宮所簽發之支票一紙，於該
    支票上背書，以取信寶樹音響無線電料行人員，使寶樹音響無線電料行負責人丙○○陷於錯誤，不疑有他，遂將上揭「金嗓電腦伴唱系統」共四組，於同年月二
    十日交付給戊○○、丁○○二人收受，而丁○○、戊○○二人則於取得上揭「金
    嗓電腦伴唱系統」共四組後，隨即於隔日即將之以每台五萬元之代價售予中古商
    行「金駝行」，且於得款二十萬元後，戊○○隨即逃匿無蹤，丁○○亦避不見面
    。嗣經寶樹音響無線電料行，將丁○○所交付之上揭支票向銀行提示後，亦遭退
    票，寶樹音響無線電料行負責人丙○○至此始知受騙。
二、案經寶樹音響無線電料行負責人丙○○具狀向本院提起自訴。
    理      由
甲、有罪（丁○○）部分：
一、訊據被告丁○○矢口否認有何右揭詐欺犯行，辯稱：伊沒有一起去買伴唱機，也
    不知道戊○○（原稱「己○○」，下同）他要去買伴唱機，右揭支票是別人給戊○○的票，戊○○再交給伊，伊再轉交給袁先生，因當時袁先生來伊家要貨款，
    伊沒有錢，戊○○打電話回來，就告訴伊先把那張他拿給伊的支票拿給袁先生，
    但是袁先生不放心，要求伊在支票上背書等詞云云。惟查，被告丁○○之右揭事
    實，除業據告訴人寶樹音響無線電料行負責人丙○○具狀指訴綦詳，並經代理人
    乙○○、甲○○二人到庭陳述明確外，另查，被告丁○○與其友人戊○○，渠二
    人原係屬同居關係，此為被告丁○○所坦承之事實，情誼非淺，故戊○○之真實
    姓名，被告丁○○衡情應非是毫不知悉，且查，被告丁○○所交付給寶樹音響無
    線電料行之支票，係已列為拒絕往來戶之支票，而且，該支票於遭受退票後，戊○○又避不見面，被告丁○○亦拒不清償，則被告丁○○於該支票上為背書，顯
    然僅係一時為取信寶樹音響無線電料行之一種手段，並無真正欲為支票兌現負責
    之意思，況查，被告丁○○於與友人戊○○共同取得電腦伴唱系統後，隨即以低
    價格將之售予中古商行「金駝行」，以資週轉現金，此情亦經證人敖杰儒到庭結
    證無訛，亦顯見渠等詐欺犯意之確實存在。此外，本件復有存證信函影本、貨品
    訂購單影本各一份、支票暨退票理由單及本票影本各一紙在卷資佐可參，事證明
    確，被告丁○○右揭犯行足堪認定，應予依法論科。
二、核被告丁○○右揭所為，係犯刑法第三百三十九條第一項之詐欺取財罪。被告丁○○上揭所犯，與成年男子戊○○之間，有犯意聯絡及行為分擔，為共同正犯。
    次按，被告丁○○於行為後，刑法第四十一條業於九十年一月四日修正，同年月
    十日經總統公布，已於同年月十二日生效，修正後之刑法第四十一條第一項前段
    規定：「犯最重本刑為五年以下有期徒刑以下之罪，而受六個月以下有期徒刑或
    拘役之宣告，因身體、教育、職業、家庭之關係或其他正當事由，執行顯有困難
    者，得以一元以上三元以下折算一日，易科罰金。」而比較新舊法規定之結果，
    以修正後規定有利於被告，自應適用修正後之法律規定。爰審酌被告丁○○犯後
    態度，並另參手段、品性、素行及因犯罪所造成被害人損害程度等一切情狀，量
    處如主文所示之刑，同時並諭知易科罰金之折算標準，以資懲儆。末查，被告丁○○前未曾受有期徒刑以上刑之宣告，此有台灣高等法院被告全國前案紀錄表在
    卷可考，其本件所犯，僅因一時失慮，致誤罹刑章，且查其於受訴期間已經賠償
    自訴人之部分損失，此情亦經自訴代理人陳明無訛，載述在卷，又經此次偵、審
    及科刑之教訓後，亦當知警惕，應無再犯之虞，本院認對被告丁○○前揭所宣告
    之刑，應以暫不執行為適當，爰併宣告緩刑二年，以啟自新。
乙、無罪（己○○）部分：
一、自訴意旨略以：被告己○○曾於八十八年七月十九日向自訴人所經營之寶樹音響
    無線電料行以每組七萬元之價格，訂購「金嗓電腦伴唱系統」共四組，自訴人並
    隨後交貨，被告於七月二十日收貨後，隔日即將之以每台五萬元之代價售予中古
    商行「金駝行」，得款二十萬元，嗣經自訴人將共同被告丁○○所交付之支票提
    示後，竟遭退票，而被告己○○則隱匿迴避，拒不見面，因認被告己○○亦涉犯
    刑法第三百三十九條第一項之詐欺取財罪嫌。
二、按犯罪事實應依證據認定之，無證據不得推定其犯罪事實；又不能證明被告犯罪
    者，應諭知無罪之判決，刑事訴訟法第一百五十四條、第三百零一條第一項分別
    定有明文。本件訊據被告己○○堅決否認有何自訴人所指之詐欺取財犯行，辯稱
    ：伊並沒有向寶樹音響無線電料行買過任何東西，也沒有在八十八年七月十九日
    向寶樹音響訂購電腦伴唱系統，本件不是伊做的，是伊弟弟（按指：戊○○）做
    的等語。次查，共同被告丁○○亦並不認識本案在庭之被告己○○本人，且查，
    自訴代理人乙○○、甲○○二人亦於調查中均當庭陳稱當時向寶樹音響無線電料
    行訂購電腦伴唱系統的人，確實並不是法庭上的被告己○○本人等語，可見被告
    己○○上揭辯解內容，足堪認為屬實非虛。此外，復查無其他積極證據，足資證
    明被告己○○有何犯行事實，犯罪嫌疑屬有不足，揆諸首揭規定，本件自應為被
    告己○○無罪判決之諭知。
丙、至本件戊○○（四十五年十二月十一日生，身分證統一編號：Ｚ0000000
    00；籍設：臺北縣汐止市○○里○鄰○○街六十七號）部分所涉的詐欺犯行，
    應由檢察官依職權另案偵查，非屬本件起訴效力所及，附此敘明。
丁、據上論斷，應依刑事訴訟法第二百九十九條第一項前段、第三百零一條第一項，
    刑法第二條第一項前段、第二十八條、第三百三十九條第一項、修正後刑法第四
    十一條第一項前段、第七十四條第一款，罰金罰鍰提高標準條例第一條前段、第
    二條，判決如主文。
中      華      民      國      九十    年      二      月    二十六    日
                                臺灣桃園地方法院刑事第一庭
                                      法  官  呂仲玉
右正本證明與原本無異。
如不服本判決，應於判決送達後十日內向本院提出上訴狀( 應附繕本 )，上訴於
臺灣高等法院。
                                      書記官  劉晨輝
中        華        民        國   九十   年   三   月    十三    日
論罪法條：
刑法第三百三十九條：
意圖為自己或第三人不法之所有，以詐術使人將本人或第三人之物交付者，處五年以
下有期徒刑、拘役或科或併科一千元（已提高十倍為一萬元）以下罰金。
以前項方法得財產上不法之利益或使第三人得之者，亦同。
前二項之未遂犯罰之。


司法院資訊處製作；財團法人民間司法改革基金會備份。
